臺灣高等法院高雄分院刑事判決　　　　　九十一年度上易字第七九六號
　　上訴人
　　即被告　甲○○
右上訴人因竊盜案件，不服臺灣屏東地方法院八十九年度易字第一二七一號中華民國
九十年十二月十四日第一審判決（起訴案號：臺灣屏東地方法院檢察署八十九年度偵
字第一、四五六五號），提起上訴，本院判決如左：
      主      文
上訴駁回。
甲○○緩刑貳年。
      事      實
一、緣台灣省第七河川局（下稱「第七河川局」）計劃在屏東縣高樹鄉荖濃溪畔進行
    「荖濃溪東振新堤防保護工程」，遂於民國八十八年三月二十二日與和慶營造有
    限公司（下稱「和慶公司」）訂立工程契約。契約中對於「和慶公司」施作工程
    所需之土方，乙定該公司得自八十八年四月二日起至同年五月二十九日止間，依
    契約所附之運輸計劃書，每日在屏東縣高樹鄉武洛溪河床（即關福堤防內國有地
    ）採取土石約一千四百立方公尺後運至工地填築。同年三月二十八日，「和慶公
    司」又與已判刑確定之蔡永興任負責人之廣慶土木包工業有限公司（下稱「廣慶
    公司」）訂立契約，以新台幣（下同）三百十七萬三千九百四十元之總價，將上
    開土方部分工程轉由「廣慶公司」承攬。
二、蔡永興承攬得該土方工程後，因見盜取砂石販售有暴利可圖，遂與陳進坤（已判
    刑確定）、李南進（另行審結）共同基於意圖為自己不法所有之犯意聯絡，由陳
    進坤擔任該工程之工地主任，負責管理「出料證乙單」及支付砂石車司機薪資；
    以每日一千五百元之工資僱請具有犯意聯絡之甲○○負責在採土區（土頭）發放
    「專用通行證」及填發「出料證乙單」予砂石車司機；並由李南進負責與有意洽
    購砂石之買主聯繫。八十八年四月初，適翁清松擬購買砂石轉賣，經友人介紹與
    蔡永興聯繫，蔡永興得知翁清松來意後，隨即囑翁清松與李南進連絡。李南進與
    翁清松二人相約於八十八年四月十日在屏東縣九如鄉晤面商談，結果以每台車一
    千七百元之價格成交，並約定由翁清松自行僱車前往採石區載運（翁清松涉嫌故
    買贓物部分另經檢察官簽結）。八十八年四月十一日，翁清松依約僱請不知情之
    砂石車司機張高榮、莊崇民、邵寶山、豐有生等四人前往關福堤防內載運砂石，
    惟因蔡永興等人內部聯繫不當，致張高榮等人未能及時取得通行證。翁清松向李
    南進告知此事後，李南進即於翌日（四月十二日）囑甲○○將事先經第七河川局
    核准之ＷＩ－五九八號、ＷＩ－六九一號、ＷＩ－七七○號、ＪＯ－九○一號之
    運輸車專用證四張交予砂石車司機張高榮等人，再由該四人自同年月十三日起，
    分別駕駛與運輸車專用證不符之車號ＷＧ－三八三號、ＧＡ－○二八號、ＷＧ－
    六○九號、ＷＩ－八○五號砂石車前往採土區載運砂石後，經翁清松指示轉載送
    予在屏東縣里港鄉三村江南巷十六號合夥經營「健荃砂石場」之不知情買主盧
    其昌、劉坤木（上開二人已由台灣屏東地方法院檢察署檢察官為不起訴處分），
    前後共計載運四十餘車次（張高榮三車次、莊崇民二十二車次、邵寶山十四車次
    、豐有生四車次，共約五百七十一立方米），翁清松則於八十八年四月十四日在
    高雄縣美濃鎮吉洋村活動中心旁，交付票面金額共為十萬元之支票二紙予李南進
    作為購買砂石之價款。嗣於八十八年四月十五日中午十二時許，張高榮、豐有生
    、邵寶山、莊崇民於載運砂石前往「健銓砂石場」時，為警當場查獲而知上情。
二、案經台灣屏東地方法院檢察署檢察官自動檢舉偵查起訴。
      理      由
一、訊據上訴人即被告甲○○矢口否認有前開共同竊盜犯行，辯稱：是李南進及陳進
    坤到我家請我去上班，他們有告訴我蔡永興是老闆，陳進坤是工地主任，李南進
    偶爾有去。我的薪水是向陳進坤領的，一天一千五百元，有做才有算工資。我均
    有照規定發通行證給載運砂石之司機，但不知道為何會有盜賣砂石的情事云云。
二、惟查前開事實，業據同案被告蔡永興於原審審理中坦承不諱，經核與證人翁清松
    （八十八年偵字第二七六五號卷第五十三頁至第五十六頁、第六十九頁至第七十
    一頁、第二百三十一頁、第二百三十二頁）、證人即台灣省水利處第七河川局工
    程師吳金水（同前揭卷第十七至第二十一頁）、證人即「和慶公司」負責人趙清
    和（同前揭卷第一一三頁）等人所證述之情節相符，並有台灣省第七河川局荖濃
    溪東振新堤防保護工程土方運輸計劃書、台灣省第七河川局工程契約書、「和慶
    公司」與「廣慶公司」之承攬合約各乙份附卷可稽。又查被告甲○○係於工程採
    土區（土頭）發放「專用通行證」及「出料證乙單」予砂石車司機乙節，業據被
    告甲○○自陳在卷，核與同案被告蔡永興及陳進坤所供相符。雖其否認有何盜取
    砂石犯行，並以前開情詞為辯，惟翁清松於八十八年四月十日與李南進商談載運
    砂石細節時，李南進曾告知翁清松僱請司機「直接至屏東縣高樹鄉廣福村堤防下
    和慶營造公司所承包的砂石開採區，找一名王小姐，就說是李南進叫來載運砂石
    的，之後王小姐就會取砂石車的通行證能讓我的貨車通行」等情，已據證人翁清
    松於偵查中證述乙確（八十八年度偵字第二七六五號卷第五十四頁參照）。復參
    以甲○○乙知載運砂石之砂石車車號不符，竟仍發放「第七河川局」核發之「專
    用通行證」予司機張高榮、莊崇民、邵寶山、豐有生，並任由該四人進入採土區
    （土頭）載運砂石外送多達四十餘車次，顯非一時疏失之情，堪認被告對於盜採
    砂石乙事與同案被告李南進有犯意聯絡，對張高榮等四名司機係購買砂石之買主
    所僱請載運砂石者乙節更難諉為不知。其所辯：伊有按照規定發通行證給載運砂
    石之司機，不知道為何會有盜賣砂石的事情云云，應屬卸責之詞，不足採信。本
    件事證乙確，被告之犯行堪以認定。
三、核被告所為，係犯刑法第三百二十條第一項之竊盜罪。又被告與蔡永興、陳進坤
    、李南進間，就前開犯行，有犯意連絡及行為分擔，均為共同正犯。原審因而適
    用刑法第二十八條、第三百二十條第一項，修正後第四十一條第一項、第二條第
    一項前段，罰金罰鍰提高標準條例第一條前段、第二條之規定，並審被告尚無犯
    罪前科，所犯情節尚非重大，犯後否認犯行，態度非佳等一切情狀，量處有期徒
    刑六月。並以被告行為後，刑法第四十一條業於九十年一月十日修正公布，並於
    同年月十二日生效。依刑法第二條第一項前段規定，自應適用裁判時法即修正後
    刑法第四十一條第一項規定，諭知如易科罰金，以三百元折算一日。經核原審此
    部分判決認事用法並無不合，量刑亦屬適度。被告上訴意旨，仍執前詞，否認犯
    罪，指摘原審此部分判決不當，為無理由，應予駁回。
四、查被告前未曾受有期徒刑以上刑之宣告，有臺灣高等法院被告全國前案紀錄表在
    卷可稽。茲因一時失慮，貪圖工資，為人所利用，致犯刑章。經此偵審程序及科
    刑教訓，當知所警惕，應無再犯之虞。茲姑念初犯，所犯情節非重，本院因認被
    告所受刑之宣告，以暫不執行為適當，併宣告緩刑二年，以啟自新。
據上論斷，應依刑事訴訟法第三百六十八條、刑法第七十四條第一款，判決如主文。
本案經檢察官彭南雄到庭執行職務。
中    華    民    國     九十一     年       七       月       十八     日
                              臺灣高等法院高雄分院刑事第三庭
                                  審判長法官  謝宏宗
                                        法官  莊崑山
                                        法官  陳中和
右正本證乙與原本無異。
不得上訴。
                                      書記官  王秀娟
中    華    民    國     九十一     年       七       月    二十二      日
附錄本判決論罪之法條：
刑法第三百二十條第一項
意圖為自己或第三人不法之所有，而竊取他人之動產者，為竊盜罪，處五年以下有期
徒刑、拘役或五百元以下罰金。
                                                                        Ｆ
